# 请教陈版主联产品成本核算

提问人：xiongmao12 时间：2015-10-15 11:41:02
目前遇到一个化工企业，其生产原理为A+B+水--C+D+B，其中A、B为原材料，C为主要产品，D为副产品。由于工艺流程的特殊性，B在反应中即有投入也有产出，产出的浓度与与投入的浓度并不完全相同。C作为主要产品，主要消耗A材料，其产出量完全受A材料影响。D作为副产品，主要耗用B材料，因为市场需求有限，公司会根据D的市场需求情况通过工艺控制D跟B的产出量，可能这个月产出20%的D和80%的B，下个月就变成了60%的D跟40%的B，产出的B公司会重新回收，在下次生产时作为原材料二次投入。在此情况下应当如何分配成本？按照准则，联产品分配一般采用售价法或者数量法，但是根据公司实际情况，由于C、D产品市场售价波动较大，如果采用售价法分成本，导致毛利波动过大。企业又能控制D的产出比例，因此C和D的产量比例并不稳定，并且波动很大。这样的话用产量分摊也不太合适。还有一点就是产出端的原材料B，可以作为正常材料下次继续用，按理说也应该分配一部分成本，请教陈版主这种情况应该怎么处理啊？

回答人：chenyiwei
可能需要进一步了解其生产流程的基础上才能作出确切判断。仅就你所说的情况而言，是否可以将B的产出作为其部分回收，按当月从外部投入的B原材料的加权平均单价计量所回收的B材料成本，作为对当月总成本的冲减，冲减后的当月总成本在C、D之间按产量法或相对售价比例法等适当的方法进行分配？

提问人：xiongmao12 时间：2015-10-15 19:28:59
感谢陈版主的指点。我也考虑过按照净投入算B的投入材料成本，但是产出的B跟投入的B浓度不一样，因此单从质量看的话可能无法直接抵减，是否需要按照含量折算成标准用量后再进行扣除呢，这样感觉核算好复杂。其次，总成本在C、D之间分配的方式，由于C、D产量不固定，售价波动又大，感觉产量法和售价比例法都不是特别合适，有没有其他更合理的方式呢？

回答人：chenyiwei
1 、建议按照含量折算成标准用量后再进行扣除。 2 、目前成本会计中对联产品成本进行分配的方法也就是少数几种，估计较难有新的突破，请其他有相关行业实务经验的网友协助，谢谢！